最高法院刑事判決　　　　　　　　　 111年度台上字第3070號
上　訴　人　蕭宥哲


兼　原　審
選任辯護人　王俊文律師
上列上訴人因違反毒品危害防制條例等罪案件，不服臺灣高等法
院臺中分院中華民國111年3月29日第二審判決（111 年度上訴字
第83號，起訴案號：臺灣臺中地方檢察署109年度偵字第22648號
），由原審辯護人代為提起上訴，本院判決如下：
    主  文
上訴駁回。
    理  由
一、按原審之辯護人得為被告之利益而上訴，刑事訴訟法第 346
    條前段定有明文。本件上訴人蕭宥哲在原審之辯護人王俊文
    律師於民國111年4月26日為上訴人之利益提出刑事上訴狀（
    見本院卷第27頁），此部分程式即無欠缺。縱該上訴狀記載
    「撰狀人：王俊文律師」，而非以具狀人之名義為之，然依
    其於111年5月26日提出於本院之刑事陳報狀略載：「…上訴
    人之辯護人王俊文律師（法律扶助律師）係為被告之利益，
    依刑事訴訟法第346 條提起上訴」等旨，足認其係為上訴人
    之利益，代為提起上訴，合先敘明。
二、按刑事訴訟法第377 條規定，上訴於第三審法院，非以判決
    違背法令為理由，不得為之。是提起第三審上訴，應以原判
    決違背法令為理由，係屬法定要件。如果上訴理由書狀並未
    依據卷內訴訟資料，具體指摘原判決不適用何種法則或如何
    適用不當，或所指摘原判決違法情事，顯與法律規定得為第
    三審上訴理由之違法情形，不相適合時，均應認其上訴為違
    背法律上之程式，予以駁回。本件原審審理結果，認定上訴
    人有其犯罪事實欄 （下稱事實欄）一 （一）、（二）所載
    之販賣第三級毒品各犯行明確，因而維持第一審就事實欄一
    （一）部分，論處上訴人犯109年1月15日修正公布、同年 7
    月15日生效施行前（下稱修正前）之毒品危害防制條例第 4
    條第3 項之販賣第三級毒品罪刑，及就事實欄一（二）部分
    ，依想像競合犯之規定，從一重論處上訴人犯毒品危害防制
    條例第9條第3項、第4條第6項、第3 項之販賣第三級毒品而
    混合二種以上毒品未遂罪刑（尚想像競合犯同條例第4條第6
    項、第3項之販賣第三級毒品未遂罪、同條例第9條第3 項、
    第4條第6項、第3項、第4項之販賣第三、四級毒品而混合二
    種以上之毒品未遂罪），並均諭知相關沒收之判決，駁回上
    訴人在第二審之上訴。均已載敘其調查證據之結果及憑以認
    定各該犯罪事實之心證理由，核其所為之論斷，俱有卷內資
    料可資覆按，從形式上觀察，原判決並無足以影響其判決結
    果之違法情形存在。
三、上訴意旨略以：
(一)本件上訴人之毒品來源為微信暱稱「白蘭氏」及「杜拜帆船
    酒店」之人。依臺中市政府警察局第一分局（下稱第一分局
    ）偵查隊職務報告書之記載，上訴人確實配合偵查隊對毒品
    來源「杜拜帆船酒店」實施誘捕偵查，因而於109年9月17日
    查獲少年周○汶及洪○民等幫助「杜拜帆船酒店」之犯人或
    供給上訴人毒品之間接前手。此情並有臺灣臺中地方法院少
    年法庭000年度○○字第0號判決（下稱另案判決）可參。足
    認上訴人確有供出毒品來源，進而使警員因而查獲其他正犯
    或共犯之情，自應依毒品危害防制條例第17條第1 項規定減
    免其刑。原判決因認上訴人本件販賣毒品犯行，與少年周○
    汶及洪○民上開販賣毒品未遂犯行，無直接關聯而欠缺先後
    相當之因果關係，而未適用前揭規定，且就如何認定無直接
    關聯而欠缺先後相當之因果關係乙節，復未說明理由，有不
    適用法則及理由不備之違法。
(二)上訴人於原審聲請傳喚第一分局警員顏世豪、林育新、洪維
    宏及吳宗翰（下稱顏世豪等人）到庭作證，釐清上訴人如何
    協助查獲毒品上游之過程。原判決理由說明上開證人確能證
    明少年周○汶及洪○民係因上訴人之供述而查獲，卻以其等
    販賣犯行與上訴人之本件犯行無先後及相當之因果關係為由
    ，駁回聲請，亦有調查未盡之違法。
四、惟查：
(一)按毒品危害防制條例第17條第1 項所謂「供出毒品來源，因
    而查獲」，係指具體提供毒品來源之資訊，使調查或偵查犯
    罪之機關或公務員知悉而對之發動調查或偵查，並據以破獲
    者而言，必以被告所稱供應自己毒品之人與嗣後查獲之其他
    正犯或共犯所犯之罪間具有關聯性，始稱充足。倘被告所犯
    同條項所列之罪之犯罪時間，在時序上較早於該正犯或共犯
    供應被告毒品之時間，或其販賣毒品之時序雖較晚於該正犯
    或共犯供應被告毒品之時間，惟其被查獲之案情與被告自己
    所犯同條項所列之罪之毒品來源無關者，即令該正犯或共犯
    係因被告之供出而查獲，均仍不符合上開應獲減免其刑規定
    之要件。又刑事訴訟法第379 條第10款所稱應於審判期日調
    查之證據，係指與待證事實有重要關係，在客觀上認為有調
    查的必要性，並有調查的可能性，為認定事實、適用法律的
    基礎者而言；倘事實業臻明確，自毋庸為無益的調查，亦無
    所謂未盡證據調查職責的違法情形存在。故其範圍並非漫無
    限制，必其證據與判斷待證事實之有無，具有關連性，得據
    以推翻原判決所確認之事實，而為不同之認定，若僅係枝節
    性問題，或所證明之事項已臻明瞭，當事人聲請調查之證據
    ，僅在延滯訴訟，甚或就同一證據再度聲請調查，自均欠缺
    其調查之必要性，原審未依聲請為無益之調查，皆無違法之
    可言。
(二)本件原判決對於上訴人上開販賣毒品各犯行，如何均無從適
    用毒品危害防制條例第17條第1 項規定，及上訴人之辯護人
    聲請調查證據如何欠缺必要性等節，已於理由內說明：⑴上
    訴人雖於警詢及檢察官偵訊時供稱其毒品來源分別為微信暱
    稱「白蘭氏養生會館」之陳靖佑、暱稱「杜拜帆船酒店」之
    男子。然依臺灣臺中地方檢察署函附之第一分局偵查隊職務
    報告書所載，上訴人係配合警方誘捕少年周○汶及洪○民，
    至於上訴人供述毒品來源之陳靖佑、程振東，則尚未查獲。
    且依包含另案判決在內之相關卷證資料，固足認上訴人配合
    員警對暱稱「杜拜帆船酒店」之人實施誘捕偵查，並因而查
    獲少年周○汶、洪○民涉嫌於109年9月17日共同販賣第三級
    毒品而混合二種以上之毒品未遂犯行，惟上訴人本件販賣毒
    品犯行，其時間為109年7月9 日、同年月22日，二者顯然無
    直接關聯，而欠缺先後且相當之因果關係。⑵上訴人之原審
    辯護人聲請傳喚警員顏世豪等人作證，以資證明上訴人協助
    查獲毒品上游之過程乙節，至多祇能證明少年周○汶、洪○
    民確因上訴人之供述而查獲，惟仍無從認定有因上訴人供述
    毒品之來源而查獲其他正犯或共犯之情形，而均無調查之必
    要等旨（見原判決第9 至10頁）。於法均無不合。上訴意旨
    （一）猶執陳詞，主張原判決未依上開減免其刑，有不適用
    法則、理由不備等違法；上訴意旨（二）稱原判決未依聲請
    調查證據，並有調查未盡等違法各云云。核或係就原判決已
    明白說明之相同事項，或係就原判決關於證據調查必要性之
    判斷職權行使，任持己見漫指為違法，均難認是合法之上訴
    第三審理由。
五、以上及其餘上訴意旨，係就原判決已明白論斷說明之事項，
    及原審判斷證據調查必要性之職權行使，執與原審相同主張
    之陳詞，重為爭執，與法律規定得為第三審上訴理由之違法
    情形不相適合。參之首揭說明，其上訴為違背法律上之程式
    ，應予駁回。
據上論結，應依刑事訴訟法第395條前段，判決如主文。
中    華    民    國   111    年    7     月    21    日
                  刑事第二庭審判長法  官  林  勤  純  
                                  法  官  王  梅  英  
                                  法  官  莊  松  泉  
                                  法  官  李  釱  任  
                                  法  官  吳  秋  宏  
本件正本證明與原本無異
                                  書記官
中    華    民    國   111    年    7     月    27    日